ACORDAO-COMPLETO-2493461

ACÓRDÃO 12136/2021 ATA 31/2021 - PRIMEIRA CÂMARA

VISTOS, relatados e discutidos estes autos de recurso de reconsideração interposto pelo Sr. Pedro de Freitas Moreira contra o Acórdão 5469/2020-TCU-Primeira Câmara,
ACORDAM os ministros do Tribunal de Contas da União, reunidos em sessão da Primeira Câmara, com fundamento nos arts. 32, I, e 33 da Lei Orgânica do TCU, e diante das razões expostas pelo relator, em:
9.1. conhecer do recurso de reconsideração para, no mérito, negar-lhe provimento;
9.2. dar ciência desta deliberação ao recorrente e aos demais interessados.

Recurso de reconsideração interposto contra o Acórdão 5.469/2020-1ª Câmara.

Primeira Câmara

Entidades/órgãos do Governo do Estado de Minas Gerais.

3. Interessados/Responsáveis/Recorrentes:
3.1. Interessado: Ministério dos Direitos Humanos (extinta) (27.136.980/0001-00)
3.2. Responsáveis: Instituto Pauline Reichstul de Educacao Tecnologica, Direitos Humanos, Assistencia Tecnica e Defesa do Meio Ambiente (04.791.997/0001-04); Pedro de Freitas Moreira (XXX.759.616-XX)
3.3. Recorrente: Pedro de Freitas Moreira (XXX.759.616-XX).

13.1. Ministros presentes: Walton Alencar Rodrigues (Presidente), Vital do Rêgo e Jorge Oliveira.
13.2. Ministro-Substituto convocado: Augusto Sherman Cavalcanti (Relator).
13.3. Ministro-Substituto presente: Weder de Oliveira.

AUGUSTO SHERMAN

Ministro Vital do Rêgo.

Adoto como relatório a instrução elaborada no âmbito da Secretaria de Recursos, cuja proposta de encaminhamento contou com a anuência do diretor (peça 152) da unidade técnica e do representante do Ministério Público junto ao TCU (peça 153) :
"1.	Trata-se de recurso de reconsideração interposto por Pedro de Freitas Moreira (peça 129) , contra o Acórdão 5469/2020-TCU-Primeira Câmara (peça 113) , relatado pelo Ministro Vital do Rêgo, nos seguintes termos:
ACORDAM os Ministros do Tribunal de Contas da União, reunidos em Sessão da 1ª Câmara, diante das razões expostas pelo Relator, em:
9.1. julgar irregulares as contas do Instituto Pauline Reichstul de Educação Tecnológica, Direitos Humanos, Assistência Técnica e Defesa do Meio Ambiente e de Pedro de Freitas Moreira, com fundamento nos arts. 1º, inciso I, e 16, inciso III, alíneas "b" e "c", da Lei 8.443/1992;
9.2. condenar, solidariamente, o Instituto Pauline Reichstul de Educação Tecnológica, Direitos Humanos, Assistência Técnica e Defesa do Meio Ambiente e Pedro de Freitas Moreira, com fundamento no art. 19, caput, da Lei 8.443/1992, a pagarem os valores relacionados a seguir, atualizados monetariamente e acrescidos dos juros de mora, calculados a partir das respectivas datas até o dia do efetivo pagamento, e fixando-lhes o prazo de 15 (quinze) dias, contados da ciência, nos termos do art. 214, inciso III, alínea "a", do Regimento Interno do TCU, para que comprovem perante este Tribunal o recolhimento do montante aos cofres do Tesouro Nacional:
	Valores originais (R$) 
	Datas das ocorrências

	491,05
	12/2/2014

	99.999,34
	14/11/2014

9.3. aplicar, individualmente, ao Instituto Pauline Reichstul de Educação Tecnológica, Direitos Humanos, Assistência Técnica e Defesa do Meio Ambiente e a Pedro de Freitas Moreira a multa prevista no art. 57 da Lei 8.443/1992, no valor de R$ 10.000,00 (dez mil reais) , fixando-lhes o prazo de 15 (quinze) dias da notificação, nos termos do art. 214, inciso III, alínea "a", do Regimento Interno do TCU, para que comprovem perante este Tribunal o recolhimento da respectiva quantia aos cofres do Tesouro Nacional, a qual deverá ser atualizada monetariamente a partir da data do presente acórdão, se paga após o vencimento;
9.4. autorizar, desde logo, nos termos do art. 28, inciso II, da Lei 8.443/1992, a cobrança judicial das dívidas, caso não atendidas as notificações;
9.5. autorizar, caso solicitado, o pagamento das dívidas em até 36 parcelas mensais e consecutivas, observada a forma do art. 26 da Lei 8.443/1992 c/c o art. 217 do Regimento Interno do TCU;
9.6. enviar cópia deste acórdão, acompanhado do relatório e voto, à Procuradoria da República no Estado de Minas Gerais, para as medidas que entender cabíveis.
HISTÓRICO
2.	Trata-se originalmente de tomada de contas especial instaurada pela Secretaria de Direitos Humanos da Presidência da República (SDH/PR) em desfavor do Instituto Pauline Reichstul de Educação Tecnológica, Direitos Humanos, Assistência Técnica e Defesa do Meio Ambiente e do seu ex-diretor presidente Pedro de Freitas Moreira, em decorrência da impugnação de despesas realizadas com recursos provenientes do Convênio 799478/2013, pela ausência de documentos exigidos na prestação de contas (peça 20, p. 1-2) .
3.	O objeto do ajuste era a implantação do Centro de Referência em Direitos Humanos - Instituto Pauline Reichstul - Região do Médio Paraopeba/MG (peça 4, p. 186) . O valor total pactuado foi de R$ 261.976,59, dos quais R$ 249.999,34 provenientes dos cofres da União. 
4.	Embora a prestação de contas do convênio tenha sido apresentada (peça 7, p. 3-5) , a SDH/PR constatou que faltavam informações e documentos comprobatórios, sobretudo, da execução física, tais como os relativos às ações e eventos realizados, aos benefícios alcançados, às publicações produzidas, à lista de pessoas treinadas ou capacitadas e ao relatório de cumprimento do objeto, com dados e fotos das respectivas metas e etapas programadas (peça 7, p. 6-8) .
5.	Malgrado o insucesso na obtenção das informações junto à Convenente, em 8/9/2016, foi emitido o Parecer 127/2016/SEI/SNPDDH-CGAP/SNPDDH-GAB (peça 14, p. 10-14) , no qual se analisou a prestação de contas com base nas informações nela contidas originalmente. A conclusão foi no sentido do não cumprimento do objeto em razão da falta de comprovação técnica pela ausência dos seguintes documentos (peça 14, p. 14) :
listas de presença, ficha de inscrição, relatórios fotográficos, material elaborado/utilizados, relatório de realização das atividades contendo cronograma de execução e informações sobre os palestrantes contratados, bem como relatório de cumprimento do objeto correspondente ao Plano de Trabalho devidamente assinado.
6.	O Relatório de Tomada de Contas Especial, de 5/9/2016, concluiu pela ocorrência de dano ao erário no valor original de R$ 249.999,34, tendo em vista o não cumprimento do objeto. A responsabilidade foi atribuída ao Instituto Pauline Reichstul de Educação Tecnológica, Direitos Humanos, Assistência Técnica e Defesa do Meio Ambiente e a Pedro de Freitas Moreira (peça 20, p. 10) .
7.	A par dessas considerações, definiu-se (peça 39) a responsabilidade solidária de Pedro de Freitas Moreira com o Instituto Pauline Reichstul de Educação Tecnológica, Direitos Humanos, Assistência Técnica e Defesa do Meio Ambiente, pela não comprovação da regular aplicação dos recursos captados por intermédio do Convênio 799478/2013.
8.	Após citação das partes acerca das irregularidades apontadas, e análise das alegações de defesa, foram apresentados documentos capazes de comprovar, em parte, a execução física do objeto. Por essa razão, a unidade técnica propôs reduzir o montante do débito apurado para R$ 98.490,39, ante uma citação anterior de R$ 249.999,34, conforme relatório do Tomador de Contas Especial (peça 109, p. 16-17) . Da proposta oferecida pela unidade técnica, o Tribunal divergiu apenas do valor de R$ 2.000,00, por entender que a despesa com rescisão de contrato de aluguel não estava prevista (peça 114, p. 5) .
9.	Desse modo, o Tribunal, por meio do Acórdão 5469/2020-TCU-Primeira Câmara (peça 113) , relatado pelo Ministro Vital do Rêgo, julgou irregulares as contas do Instituto Pauline Reichstul de Educação Tecnológica, Direitos Humanos, Assistência Técnica e Defesa do Meio Ambiente e de Pedro de Freitas Moreira, condenando-os, solidariamente, ao débito apurado e aplicando-lhes multa individual, na forma transcrita na introdução acima.
10.	Insatisfeito, Pedro de Freitas Moreira interpôs o presente recurso de reconsideração (peça 129) , requerendo (peça 129, p. 5) :
	a) o recebimento e regular processamento do presente recurso;
	b) a concessão de efeito suspensivo ao presente recurso, nos termos do art. 33 da Lei 8.443/1992 e art. 285 do RI/TCU;
	c) seja reconsiderada a decisão proferida para que sejam julgadas as presentes contas regulares em relação ao recorrente, por ter executado o convênio;
	d) seja analisada a documentação enviada anexa;
	e) seja permitido um prazo de sessenta dias para complementação da prestação de contas e resposta às diligências caso seja necessário;
	f) sejam encaminhadas futuras correspondências para o endereço situado à rua da Igreja, 30, Chapada, subdistrito de Lavras Novas, Ouro Preto/MG e/ou para o endereço eletrônico pedromoreira601@gmail.com.
ADMISSIBILIDADE
11.	Reitera-se o exame preliminar de admissibilidade (peça 131) , ratificado pelo Relator, Ministro Benjamin Zymler (peça 134) , que concluiu pelo conhecimento do recurso, sem atribuição de efeito suspensivo, uma vez que, a despeito da sua apresentação intempestiva, possui elementos que, em tese, podem ser caracterizados como fatos novos, pois são inéditos aos autos e possuem pertinência temática com a situação tratada, nos termos do artigo 32, parágrafo único, da Lei 8.443/92 e do artigo 285, § 2º, do Regimento Interno/TCU.
MÉRITO
12.	Delimitação
12.1.	Constitui objeto do recurso verificar se:
a) a nova documentação acostada permite estabelecer o liame causal entre as diversas atividades realizadas pelo instituto e a totalidade dos recursos oriundos do convênio 799478/2013 (peça 129, p. 4) ;
b) houve a prescrição (análise de ofício) .
13.	A nova documentação acostada permite estabelecer o liame causal entre as diversas atividades realizadas pelo instituto e a totalidade dos recursos oriundos do convênio 799478/2013.
13.1.	O recorrente afirma que a nova documentação acostada permite estabelecer o liame causal entre as diversas atividades realizadas pelo instituto e a totalidade dos recursos oriundos do convênio 799478/2013, tendo em vista os seguintes argumentos:
a) ao analisar a documentação enviada, foi possível notar que as duas principais ferramentas de gestão que contribuem para estabelecer o nexo de causalidade entre as diversas atividades realizadas pelo instituto e os recursos oriundos do convênio sob exame não foram enviadas, são elas:
a.1) planilha de relação de pagamentos que vincula cada pagamento comprovado nos anexos e sua respectiva meta, etapa e rubrica do plano de trabalho do Siconv (peça 129, p. 4 e 6-21) ;
a.2) planilha com execução físico-financeira que apresenta mês a mês quanto foi gasto em cada meta, etapa rubrica e apresenta o valor total dos gastos nesses itens (peça 129, p. 4 e 22) ;
b) existe na conta do convênio o valor de R$ 13.043,65 que será devolvido ao Tesouro Nacional, de acordo com o encaminhamento dado pelo TCU (peça 129, p. 4 e 23) .
Análise
13.2.	Observa-se que o recorrente apresentou um conjunto de planilhas que contêm as supostas despesas realizadas com os recursos do Convênio 799478/2013 (peça 129, p. 6-22) . Veja-se que não são apresentados quaisquer novos comprovantes (notas fiscais, recibos etc.) das despesas além daqueles que foram objeto de análise na instrução que deu origem ao acórdão ora atacado.  (peça 109) .
13.3.	Naquela instrução, conforme apresentado anteriormente, a unidade técnica produziu tabelas em que correlacionou as despesas realizadas à conta do convênio (conforme extrato bancários fornecidos) , as etapas previstas no plano de trabalho aprovado e os respectivos comprovantes fornecidos. Essa análise conduziu à proposta de reduzir o montante do débito apurado para R$ 98.490,39, ante uma citação anterior de R$ 249.999,34, conforme relatório do Tomador de Contas Especial (peça 109, p. 16-17) . Da proposta oferecida pela unidade técnica, o Tribunal divergiu apenas do valor de R$ 2.000,00, por entender que a despesa com rescisão de contrato de aluguel não estava prevista (peça 114, p. 5) . 
13.4.	Como o recorrente apenas apresenta planilhas, a única forma de avaliar as informações ali contidas é por meio dos comprovantes já inseridos dos autos (peças 89 a 97) . Do comparativo das planilhas elaboradas pelo recorrente e daquelas constantes da instrução à peça 109, é possível notar que o Tribunal já havia acolhido todas as despesas com salários que foram regularmente comprovadas. 
13.5.	Por outro lado, diversas despesas que compuseram a planilha oferecida pelo recorrente não puderam ser consideradas, por não constarem dos autos a comprovação de pagamento (recibos, notas fiscais etc.) , e/ ou não apresentem correspondência nos respectivos extratos bancários, indicando a utilização dos recursos do Convênio 799478/2013 (peças 89 a 97) . Assim, não puderam ser consideradas despesas sugeridas pelo recorrente com o pagamento de: INSS, PIS, vale alimentação, auxílio alimentação, vale transporte, contribuição sindical, Sodexo Pass do Brasil Serviços e Comércio S.A e Transfacil - Consorcio Operacional.  
13.6.	Do mesmo modo, não foram consideradas despesas em que não tenha sido demonstrado o rateio por fonte de recursos, quando custeada por diversos convênios, tais como contas de energia, água, telefone, e, em alguns casos, encargos sociais (FGTS, PIS etc.) . Essa situação foi observada, por exemplo, nas despesas relativas à Copasa e à Cemig no mês de julho de 2014 (peça 93, p.333 e 341) . No mês de agosto de 2014, não foram observados recibos para despesas com a Copasa e a Cemig (peça 94, p. 1-85) . Ademais, foram considerados pelo TCU despesas com Cemig, Copasa e GVT que não constam da planilha do recorrente.
13.7.	Vê-se, ainda, que, para a bolsa de estágio de agosto de 2014, no valor de R$ 600,00, em favor de Marcos Gleidson Balbino Leocadio, constam dos autos recibos não assinados pelo suposto favorecido (peça 94, p. 13-14) , por essa razão não foram considerados válidos para comprovação da despesa. Nesse mesmo período, não foram observados os comprovantes relativos às diárias pagas em favor de Leila Iris Borges da Cruz, no valor de R$ 800,00.
13.8.	Afora esses itens, as únicas despesas que constam da planilha do requerente e que é possível fazer a conciliação com extratos bancários e comprovantes e que não foram consideradas na instrução de peça 109, são as que seguem:
Quadro 1: Despesas apresentadas pelo recorrente
	Beneficiário¹
	Natureza
	Mês Pagamento
	Valor (R$) 
	Etapa
	Peça/Página

	Gráfica Oriente
	100 Folderes e 500 cartazes
	jul/14
	3500
	2
	93/276

	Padaria e Confeitaria Pai Nosso
	Alimentação (100 refeições) 
	jul/14
	1255
	1
	93/294

	Artefatos de Papel
	Papel
	ago/14
	60,6
	4
	94/76

	TOTAL
	4.815,60

¹ as despesas com combustível, constante do comprovante à peça 96, página 192, não foram consideradas, uma vez que a nota fiscal é apresentada de forma incompleta e não está relacionada ao convênio em análise.
13.9.	Ao se ter em conta a lógica adotada no relatório e voto condutores do Acórdão fustigado, poder-se-iam, em tese, ser consideradas essas despesas, para efeito de comprovar a execução de outros R$ 4.815,60. Por outro lado, como apresentou o MP/TCU (peça 112) , a implantação do Centro de Referência de Direitos Humanos em Betim/MG, mediante o aluguel de espaço e a contratação de profissionais, não era o objetivo final do convênio. Esses investimentos foram previstos como meio para viabilizar a realização dos atendimentos e das ações de cidadania em prol da população sujeita à violência e à vulnerabilidade social da região do Médio Paraopeba.
13.10.	Ocorre que, a despeito de o Instituto, em sua defesa, ter apresentado um rol de despesas compatíveis com o objeto pactuado, seria imprescindível ter demonstrado que a parcela executada resultou em benefícios à população alvo do ajuste. A esse respeito, são válidos os seguintes enunciados obtidos da jurisprudência selecionada deste Tribunal:
O atingimento da finalidade do convênio não se confunde com a mera conclusão da obra ou entrega do bem, sendo necessário que a sociedade usufrua do investimento público realizado. A completa frustração dos objetivos do convênio leva à condenação do responsável ao recolhimento da totalidade do valor repassado (Acórdão 2581/2014-TCU-Plenário) . 
A completa frustração dos objetivos do convênio importa a condenação do responsável à devolução integral dos recursos transferidos, ainda que parte ou a totalidade dos valores repassados tenha sido aplicada no objeto do ajuste. A mera execução do objeto não é suficiente para comprovar a boa e regular aplicação dos recursos, é imprescindível que também se demonstre a sua funcionalidade em benefício da população alvo (Acórdão 549/2018-TCU-Primeira Câmara) .
13.11.	Nesses termos, não é possível, nesta fase da análise, estabelecer se as despesas constantes do quadro 1 supra contribuíram, alguma medida, para os objetivos do ajuste. Dessa forma, tem-se que não é possível considerá-las.
13.12.	Saliente-se que a identificação das despesas constantes do quadro 1 ocorre pela completa reavaliação das peças processuais que já estavam nos autos, não pelo fornecimento de fatos novos supervenientes pelo recorrente.
13.13.	Quanto aos recursos que remanesceram na conta do convênio, não poderão ser utilizados para reduzir o valor do débito uma vez que não foram devolvidos ao Tesouro Nacional. De outra sorte, os responsáveis poderão dele se valer para quitar parte do débito apurado na presente TCE.
13.14.	Desse modo, a nova documentação acostada não permite estabelecer o liame causal entre as diversas atividades realizadas pelo instituto e a totalidade dos recursos oriundos do convênio 799478/2013, tendo em vista que não são apresentados quaisquer novos comprovantes (notas fiscais, recibos etc.) das despesas além daqueles que foram objeto de análise na instrução que deu origem ao acórdão atacado. As despesas realizadas com recursos do Convênio 799478/2013 que puderam ser comprovadas com recibos e notas fiscais foram consideradas para efeito de reduzir o débito dos responsáveis no acórdão guerreado, à exceção de três itens de despesas que, igualmente, não puderam ser aproveitados, nesta fase da análise, por ser impossível estabelecer se contribuíram, alguma medida, para os objetivos do ajuste. 
14.	Ocorrência da prescrição
14.1.	Registre-se que, entendendo-se aplicáveis as disposições da Lei 9.873/1999, não incide a prescrição quinquenária, ou a intercorrente de três anos, sobre o débito e a multa imputados ao recorrente. Com efeito: 
14.1.1. 	Data da entrega da prestação de contas - 1/9/2015 (peça 7, p. 3) . 
14.1.2. 	De outro lado, houve, pelo menos, as seguintes interrupções do prazo prescricional: 
	a) em 27/3/2017 (Ofício 134/2017/CGC/SGPDH/SDH/MJ, em que houve a notificação do recorrente para ressarcimento do valor do débito - peças 17 e 18) ;
	b) em 10/05/2017 (Relatório 19/2017/CGC/SGPDH/SDH do Tomador de Contas Especial - peça 20) ;
	c) em 1/8/2018 (Relatório 479 / 2018 do Ministério da Transparência e Controladoria-Geral da União - peça 30) ;
	d) em 23/08/2018 (autuação da presente TCE) ;
	e) em 25/10/2018 (notificação da citação do Instituto Pauline Reichstul de Educação Tecnológica, Direitos Humanos, Assistência Técnica e Defesa do Meio Ambiente - peça 44) ; 
	f) em 23/3/2019 (notificação da citação de Pedro de Freitas Moreira - peça 104) ;
	g) em 12/5/2020 (sessão virtual de julgamento do acórdão recorrido - peça 113) .
14.1.3.	Além disso, não se verificou a paralisação do processo por prazo superior ao interregno trienal, de forma que não houve incidência da prescrição intercorrente prevista naquela lei. 
14.2.	Por fim, também não há que se falar em prescrição decenal tanto sobre o débito como sobre a pretensão punitiva, conforme critérios estabelecidos no Acórdão 1441/2016-TCU-Plenário, uma vez que entre o dia seguinte ao término do prazo final para entrega da prestação de contas, 1/7/2015 (peça 7, p. 1) , e a data do despacho que autorizou a citação do recorrente (interrupção) , 11/9/2018 (peça 41) , passaram-se pouco mais de três anos. Dessa última data até os dias atuais, não se passaram ainda três anos.
CONCLUSÃO
15.	Das análises anteriores, conclui-se que:
a) a nova documentação acostada não permite estabelecer o liame causal entre as diversas atividades realizadas pelo instituto e a totalidade dos recursos oriundos do convênio 799478/2013, tendo em vista que não são apresentados quaisquer novos comprovantes (notas fiscais, recibos etc.) das despesas além daqueles que foram objeto de análise na instrução que deu origem ao acórdão atacado. As despesas realizadas com recursos do Convênio 799478/2013 que puderam ser comprovadas com recibos e notas fiscais foram consideradas para efeito de reduzir o débito dos responsáveis no acórdão guerreado, à exceção de três itens de despesas que, igualmente, não puderam ser aproveitados, nesta fase da análise, por ser impossível estabelecer se contribuíram, alguma medida, para os objetivos do ajuste;
b) não se operou a prescrição do débito nem a prescrição da pretensão punitiva, qualquer que seja a premissa adotada (da imprescritibilidade, da prescritibilidade pelo regime do Código Civil ou da prescritibilidade pelo regime da Lei 9.873/1999) .
16.	 Com base nessas conclusões, propõe-se o não provimento do recurso, uma vez que os argumentos ofertados pelo recorrente não tiveram o condão de elidir as irregularidades inquinadas e nada adicionam aos arrazoados já rejeitados pelo Tribunal, perdurando válidas as razões de decidir consubstanciadas no acórdão atacado.
PROPOSTA DE ENCAMINHAMENTO
17.	Ante o exposto, com fundamento no artigo 32, parágrafo único, da Lei 8.443/1992 e no artigo 285, § 2º, do Regimento Interno/TCU, submetem-se os autos à consideração superior, com posterior encaminhamento ao Ministério Público junto ao Tribunal de Contas da União e ao Gabinete do Relator, propondo:
a) conhecer do recurso interposto e, no mérito, negar-lhe provimento;
b) comunicar a deliberação que vier a ser proferida por esta Corte ao recorrente, ao Ministério da Mulher, da Família e dos Direitos Humanos e aos demais interessados."
É o relatório.

Procurador Sergio Ricardo Costa Caribé.

TOMADA DE CONTAS ESPECIAL. CONVÊNIO. IMPLANTAÇÃO E CUSTEIO DAS ATIVIDADES DE CENTRO DE REFERÊNCIA EM DIREITOS HUMANOS. DEFICIÊNCIA NA COMPROVAÇÃO DA EXECUÇÃO FÍSICA. FALTA DE DEMONSTRAÇÃO DO CUMPRIMENTO DOS OBJETIVOS. CITAÇÃO. APRESENTAÇÃO DE ELEMENTOS DE PROVA. POSSIBILIDADE DE ACEITAÇÃO DA EXECUÇÃO FÍSICA QUANDO CONFIRMADA PELA DOCUMENTAÇÃO FINANCEIRA. ACOLHIMENTO PARCIAL DA DEFESA. CONTAS IRREGULARES. DÉBITO. MULTAS. RECURSO DE RECONSIDERAÇÃO. CONHECIMENTO. NÃO PROVIMENTO. CIÊNCIA.

TOMADA DE CONTAS ESPECIAL (TCE)

Secretaria de Recursos (Serur); Secretaria de Controle Externo de Tomada de Contas Especial (SecexTCE).

Atuo nestes autos com fundamento no art. 27-A da Resolução-TCU 175/2005, tendo em vista ter sido designado, por meio da Portaria-TCU nº 61-SEAE, de 26/8/2021, substituto do eminente Ministro Benjamin Zymler
2.	Cuidam os autos de tomada de contas especial instaurada pela Secretaria de Direitos Humanos da Presidência da República (SDH/PR) , em decorrência da impugnação de despesas realizadas com recursos provenientes do Convênio 799478/2013, celebrado com o Instituto Pauline Reichstul de Educação Tecnológica, Direitos Humanos, Assistência Técnica e Defesa do Meio Ambiente para implantação do Centro de Referência em Direitos Humanos - Instituto Pauline Reichstul - Região do Médio Paraopeba/MG.
3.	Para consecução do objeto do ajuste, foi previsto o montante de R$ 261.976,59, dos quais R$ 249.999,34 provenientes dos cofres da União.
4.	Por meio do Acórdão 5469/2020-TCU-Primeira Câmara (peça 113) , este Tribunal julgou irregulares as contas do Instituto Pauline Reichstul de Educação Tecnológica, Direitos Humanos, Assistência Técnica e Defesa do Meio Ambiente e do Sr. Pedro de Freitas Moreira, então diretor presidente da entidade, condenando-os, solidariamente, ao débito apurado e aplicando-lhes multa individual no valor de R$ 10.000,00, com fulcro no art. 57 da Lei 8.443/1992.
5.	Conforme consignado no voto condutor da mencionada decisão, após o exame dos elementos carreados aos autos, concluiu-se que parte das despesas poderiam ser aceitas e abatidas do débito integral inicialmente imputado, perfazendo o montante de R$ 100.490,39.
II
6.	Nesta oportunidade, aprecio recurso de reconsideração interposto pelo Sr. Pedro de Freitas Moreira contra o citado Acórdão 5469/2020-TCU-Primeira Câmara.
7.	O recorrente alega, em síntese, que as planilhas que fez juntar aos autos permitiriam estabelecer o nexo de causalidade entre as atividades realizadas pelo instituto e a totalidade dos recursos oriundos do Convênio 799478/2013.
8.	Dessa forma, requer que a decisão recorrida seja reformada para que suas contas sejam julgadas regulares em razão da execução do ajuste.
III
9.	Após o exame das razões recursais, a Secretaria de Recursos concluiu que os argumentos não se mostram aptos a elidir as irregularidades apontadas na decisão recorrida e, assim, propõe conhecer do recurso para, no mérito, negar-lhe provimento.
10.	A proposta da Serur contou com a anuência do representante do Ministério Público junto ao TCU.
IV
11.	Preliminarmente, conheço do recurso de reconsideração interposto, uma vez que preenche os requisitos atinentes à espécie.
12.	Quanto ao mérito, acolho os pareceres precedentes e adoto seus fundamentos como razões de decidir, sem prejuízo das considerações que faço a seguir.
13.	Conforme consignado nos pareceres precedentes, o recorrente se limitou a apresentar planilhas concernentes à relação de pagamentos e à execução físico-financeira do ajuste, sem, contudo, apresentar os documentos fiscais comprobatórios das despesas, como notas fiscais, recibos etc.
14.	Há registros de algumas despesas nas planilhas para as quais existe correspondência nos extratos bancários e nos comprovantes que já haviam sido juntados ao processo. Todavia, como registrado pelo representante do Parquet, não há nos autos elementos que possam demonstrar que esses itens (folders, cartazes, refeições e papel) tenham sido efetivamente utilizados na implantação do Centro de Referência em Direitos Humanos objeto do convênio e, por conseguinte, que isso tenha resultado em benefício efetivo à população alvo do ajuste, o que impede a aceitação dessas despesas.
15.	Dessa forma, considerando que as razões recursais não se mostram suficientes para afastar os fundamentos da decisão recorrida, entendo que deve ser negado provimento ao recurso.
	Ante o exposto, voto por que seja adotada a deliberação que ora submeto a este Colegiado. 
TCU, Sala das Sessões, em 31 de agosto de 2021.
Ministro-Substituto AUGUSTO SHERMAN CAVALCANTI 
Relator